臺灣士林地方法院民事裁定
111年度訴聲字第9號
聲  請  人  聖傑營造有限公司
法定代理人  王俊傑
代  理  人  廖偉真律師
相  對  人  陳家凱
            陳穎  
            陳靜江
上列聲請人因與相對人間請求給付承攬報酬事件（本院111年度
建字第62號），聲請許可為訴訟繫屬事實之登記，本院裁定如下
：
    主  文
聲請人以新臺幣伍佰伍拾壹萬元為相對人陳家凱、陳穎供擔保後
，許可就如附表一所示之建物為本院一一一年度建字第六二號訴
訟繫屬事實之登記。
聲請人其餘聲請駁回。
    理  由
一、按訴訟標的基於物權關係，且其權利或標的物之取得、設定
    、喪失或變更，依法應登記者，於事實審言詞辯論終結前，
    原告得聲請受訴法院以裁定許可為訴訟繫屬事實之登記，民
    事訴訟法第254條第5項定有明文。其修正之立法理由為：「
    現行條文第5項規定旨在藉由將訴訟繫屬事實予以登記之公
    示方法，使第三人知悉訟爭情事，俾阻其因信賴登記而善意
    取得，及避免確定判決效力所及之第三人受不測之損害」。
    準此，法院裁定許可為訴訟繫屬事實之登記，以原告之訴訟
    標的係基於物權關係，且其權利或標的物之取得、設定、喪
    失或變更，依法應登記者為限。次按承攬之工作為建築物或
    其他土地上之工作物，或為此等工作物之重大修繕者，承攬
    人得就承攬關係報酬額，對於其工作所附之定作人之不動產
    ，請求定作人為抵押權之登記；或對於將來完成之定作人之
    不動產，請求預為抵押權之登記。民法第513條第1項亦有明
    文。故承攬人依據民法第513條第1項規定，對於工作所附定
    作人之建物具有法定抵押權，係屬物權關係，該權利依法並
    需登記，承攬人自得依民事訴訟法第254條第5項規定，聲請
    受訴法院以裁定許可為訴訟繫屬事實之登記。
二、聲請意旨略以：聲請人與相對人陳家凱於民國109年5月14日
    簽立工程承攬契約（下稱系爭契約），約定由聲請人承攬相
    對人陳靜江所有新北市○○區○○段0000地號土地（下稱系爭土
    地）上之陳家凱飲食店住宅新建工程（下稱系爭工程），興
    建同段0000至0000建號建物（即門牌號碼為新北市○○區○○○
    路0段00號1至5樓，如附表一，下合稱系爭建物），相對人
    陳靜江為連帶保證人，惟相對人迄今仍有承攬報酬新臺幣（
    下同）1,730萬元尚未給付，相對人陳家凱交付由相對人陳
    穎簽發票面金額1,730萬元之支票（下稱系爭支票），亦因
    存款不足而遭退票，聲請人乃依民法第513條規定，訴請相
    對人將系爭土地及建物以聲請人為抵押權人，辦理債權額1,
    730萬元之法定抵押權登記。爰依民事訴訟法第254條第5項
    規定請准就系爭土地及系爭建物為訴訟繫屬事實之登記。
三、經查：
  ㈠聲請人主張其與相對人陳家凱於109年5月14日訂立系爭契約
    ，相對人陳靜江為連帶保證人，由聲請人承攬相對人陳靜江
    所有系爭土地上之系爭工程，並興建系爭建物，因相對人迄
    今尚有承攬報酬1,730萬元尚未給付，系爭支票亦無法兌領
    ，聲請人乃依系爭契約、票據法律關係及民法第513條規定
    ，請求相對人給付前開工程款，及辦理以聲請人為系爭土地
    及建物之抵押權人，債權額為1,730萬元之法定抵押權登記
    ，有聲請人民事起訴狀在卷可憑，並據其提出系爭契約、使
    用執照、支票及退票理由單、系爭土地、建物謄本為證，業
    經本院調取111年度建字第62號卷宗核閱無誤，足認聲請人
    上開主張已有相當釋明，惟釋明仍有不足，應依前開規定命
    供擔保。
  ㈡又民法第513條第1項之法定抵押權，係承攬人得就工作所附
    定作人之建物為抵押權登記，其適用之客體為承攬人所興建
    、修繕之建物或地上物，建物或地上物所坐落之土地並無適
    用之餘地。是聲請人僅得就系爭建物請求相對人陳家凱、陳
    穎辦理法定抵押權登記，而不得就系爭土地部分請求為抵押
    權登記，從而，聲請人聲請為訴訟繫屬事實之登記，就系爭
    建物部分為有理由，而應予准許，就系爭土地部分，則不應
    准許。
四、法院定擔保金額而為許可訴訟繫屬事實登記之裁定者，該項
    擔保係備供相對人因不當登記所受損害之賠償，而訴訟繫屬
    事實之登記，雖未限制相對人關於系爭建物之處分權限，然
    實際上仍有造成一經登記，恐無第三人願受讓該權利之虞，
    是應認相對人如因不當登記所受之損害，係延後處分系爭建
    物所受之利息損失。爰審酌本件本案訴訟，其訴訟標的價額
    逾150萬元，為得上訴第三審之事件，並參考各級法院辦案
    期限實施要點規定，第一、二、三審通常程序審判案件之辦
    案期限分別為1年4個月、2年、1年，共計4年4個月，據此預
    估聲請人提起本件訴訟，致相對人利用或處分系爭建物可能
    延宕期間約為4年4個月，且系爭建物之客觀交易價值為2,54
    2萬1,032元（計算式如附表二），是相對人因訴訟繫屬事實
    登記之損害，應係在訴訟繫屬期間無法處分系爭建物按週年
    利率5％計算之利息損失550萬7,890元【計算式：25,421,032
    元×5％×（4＋4/12）＝5,507,890元，元以下四捨五入】，爰酌
    定聲請人應供擔保之金額以551萬元為適當。
五、爰裁定如主文。
中　　華　　民　　國　　111 　年　　11　　月　　30　　日
                  民事第二庭  法  官  蔡子琪
以上正本係照原本作成。
如對本裁定抗告，應於裁定送達後10日內向本院提出抗告狀，並
繳納抗告費新臺幣1,000 元。　　　　　　　　　
中　　華　　民　　國　　111 　年　　12　　月　　2 　　日
                              書記官  周苡彤
附表一
編號 建      號   建物門牌 所有 權人 建物面積 (平方公尺) 權利 範圍 1 新北市○○區○○段 （註1） 0000 新北市○○區○○○路0段00號1樓 陳家凱 層次面積： 138.17 附屬建物： 4.13 (註3) 全部 2  0000 新北市○○區○○○路0段00號2樓  層次面積： 145.16 附屬建物： 13.55 全部 3  0000 新北市○○區○○○路0段00號3樓 陳穎 層次面積： 117.48 附屬建物： 18.49 全部 4  0000 新北市○○區○○○路0段00號4樓  層次面積： 117.48 附屬建物： 18.49 全部 5  0000 新北市○○區○○○路0段00號5樓 陳家凱 層次面積： 110.11 附屬建物： 11.98 全部 6  0000 共有部分 （註2） 面積： 421.12                              面積合計     1116.16  
註1：上開建物之基地均為新北市○○區○○段0000地號土地。
註2：新北市○○區○○段0000○號共用部分係對應同段0000至0
     000建號。
註3：另含夾層50.87平方公尺。

附表二
系爭建物於聲請人起訴時之市場交易價值，依內政部不動產交易
實價查詢資料，與系爭建物相同路段之實價登錄交易紀錄，於11
1年8月間買賣實價登錄之每坪價格為新臺幣（下同）25萬969元
乙節，有內政部不動產交易實價查詢服務網資料附卷可稽，是本
件系爭建物與坐落土地客觀交易價值為84,736,772元【計算式：
250,969（元/坪）×1,116.16×0.3025＝84,736,772元，元以下四
捨五入，下同】，再衡以國稅局對於無法提出房、地分別實際價
格時，房、地比約為3比7之課稅原則，估算系爭建物之交易價值
為2,542萬1,032元（計算式：84,736,772×0.3＝25,421,032）